【裁判字號】    95,訴,232
【裁判日期】    950926
【裁判案由】    返還林地等
【裁判全文】
臺灣臺中地方法院民事判決  95年度訴字第232號
原      告  行政院農業委員會林務局東勢林區管理處
法定代理人  丙○○
訴訟代理人  許哲嘉律師
被      告  丁○○
兼訴訟代理  乙○○
人                    號
被      告  甲○○
                      巷13號.
訴訟代理人  戊○○
                      號
上列當事人間請求返還林地等事件，本院於民國95年9月12日言
詞辯論終結，判決如下：
    主      文
被告乙○○應將坐落如附圖一所示台中縣和平鄉大甲溪事業區第
六五林班假二─一、二─二、二─三地號編號Ａ所示面積一．七
四三二公頃林地上編號Ｂ、Ｃ所示面積各為０．０二六八、０．
０一五公頃之工寮、編號Ｅ所示水塔壹座均拆除，及地上果樹等
作物剷除，並將上揭林地均返還原告。
被告甲○○應將坐落如附圖二所示台中縣和平鄉大甲溪事業區第
六五林班假三─一、三─二、三─三地號編號Ｆ、Ｇ所示面積各
一．六八六六、０．五二七六公頃林地上編號Ａ、Ｃ、Ｄ、Ｅ所
示面積長寬各為一一．六、七．五公尺；一０．九、六公尺；一
四．四、四．五公尺；一０．二、七．五公尺之工寮、編號Ｈ、
Ｉ、Ｊ所示水塔參座均拆除，及地上果樹等作物剷除，並將上揭
林地均返還原告。
被告乙○○應自民國九十五年三月二十一日起至返還第一項林地
日止，按年給付原告新台幣柒仟參佰貳拾壹元之損害金。
被告甲○○應自民國九十五年一月二十四日起至返還第二項林地
日止，按年給付原告新台幣玖仟參佰元之損害金。
原告其餘之訴駁回。
訴訟費用由被告負擔拾分之玖，餘由原告負擔。
本判決原告勝訴部分於原告以現金新臺幣陸拾陸萬元為被告供擔
保後，得假執行。
原告其餘假執行之聲請駁回。
    事實及理由
一、按訴狀送達後，原告不得將原訴變更或追加他訴，但擴張或
    減縮應受判決事項之聲明者，不在此限，民事訴訟法第255
    條第1項第3款定有明文。原告提起本件民事訴訟，原本於所
    有物返還暨除去妨害請求權，請求被告將地上物拆除或剷除
    ，返還系爭林地予原告，聲明求為：「(一)、被告丁○○、乙○○應將坐落台中縣和平鄉大甲溪事業區第65林班假2─1地
    號，面積0.35公頃，假2─2地號，面積0.40公頃，假2─3地
    號，面積0.25公頃等林地上之水塔、工寮及地上果樹等作物
    予以拆除或剷除，並將上揭林地返還原告；(二)被告甲○○應
    將坐落台中縣和平鄉大甲溪事業區第65林班假3─1地號，面
    積1.1公頃，假3─2地號，面積0.57公頃等林地上之水塔、
    工寮及地上果樹等作物予以拆除或剷除，並將上揭林地返還
    原告」之判決，嗣於訴狀送達被告後，於民國95年8月15日
    言詞辯論期日，依實際測量占用之範圍，本於所有物返還暨
    除去妨害請求權，請求被告將地上物拆除或剷除，返還系爭
    林地予原告，聲明求為：「(一)被告丁○○、乙○○應將坐落
    如附圖一所示台中縣和平鄉大甲溪事業區第65林班假2─1、
    2─2、2─3地號編號Ａ所示面積1.7432公頃林地上編號Ｂ、
    Ｃ所示面積各為0.0268、0.015公頃之工寮、編號Ｅ所示水
    塔1座均拆除及地上果樹等作物剷除，並將上揭林地均返還
    原告；(二)被告甲○○應將坐落如附圖二所示台中縣和平鄉大
    甲溪事業區第65林班假3─1、3─2、3─3地號編號Ｆ、Ｇ所
    示面積各1.6866、0.5276公頃林地上編號Ａ、Ｃ、Ｄ、Ｅ所
    示面積長寬各為11.6、7.5公尺；10.9、6公尺；14.4、4.5
    公尺；10.2、7.5公尺之工寮、編號Ｈ、Ｉ、Ｊ所示水塔3座
    均拆除及地上果樹等作物剷除，並將上揭林地均返還原告」
    之判決，核為擴張應受判決事項之聲明，與民事訴訟法第
    255條第1項第3款之規定相符，應予准許，合先敘明。
二、原告主張：
(一)原告為坐落台中縣和平鄉大甲溪事業區第65林班地之管理機
    關，其中假2-1、2-2、2-3地號林地經原告林管處組織變更
    前之台灣省政府農林廳林務局東勢林區管理處交由被告丁○○栽植保育，並簽有「林地、工寮及地上物之保育切結書」
    ，約定保育有效期間自87年3月9日起至92年3月8日，必要時
    得再予延長重新訂立切結書。丁○○於保育期限屆滿後並未
    續定切結書。且依系爭切結書第2條約定：「果木樹面積為
    保育面積30%，惟保安林地僅得種植喬木果樹，竹樹（果樹）
    栽植之種類、株數、期限及栽植方法如左：孟宗竹133株、
    梨66株、蘋果66株」，孟宗竹備註欄載明簽約前之58年12月
    已種植133株，60年4月就死亡之株數應補植至133株，因此
    林地上應有133株30年期以上之孟宗竹，然系爭假2-1、2-2
    、2-3林地目前僅有蘋果樹4株、梨樹卻有500株，另種植李
    樹3株、水蜜桃樹60株，並將原有孟宗竹133株全數剷除。系
    爭切結書第8條約定：「保育人不得藉任何理由將所結書之
    保育林地轉讓他人或抵押借款」，惟被告丁○○將系爭假2-
    1、2-2、2-3地號林地交予被告乙○○使用。系爭切結書第
    12條並約定：「保育人有左列各款情事之一者，應即終止其
    保育工作，並將保育林地切結書無條件交還東勢處，並不得
    要求第6及第7條之承採權：(3)越界栽植或擅在林地內搭建房
    屋者」，而被告丁○○在系爭假2-1、2-2、2-3林地搭建水
    塔1個及工寮。被告丁○○所為，已違反上開約定，依約得
    終止保育關係，並以起訴狀繕本之送達作為向被告丁○○終
    止保育關係之意思表示。爰本於所有物返還暨除去妨害請求
    權，請求被告丁○○及乙○○將地上物拆除或剷除，返還系
    爭林地予原告。再系爭林地租約既已終止，被告丁○○、乙○○無權占有系爭林地，受有相當於租金以鄰地即臺中縣和
    平鄉○○段12地號土地公告現值每平方公尺新台幣（下同）
    50元乘以面積之年息5%之不當得利，每年25,000元，原告併
    請求之。
(二)坐落台中縣和平鄉大甲溪事業區第65林班假3-1、假3-2及假
    3─3地號林地經原告東勢林管處組織合併前之台灣省政府農
    林廳林務局大甲林區管理處交由被告甲○○栽植保育，並簽
    有「林務局大甲林區管理處安置榮民竹林保育承諾書」。依
    與被告甲○○間之承諾書第19 條約定，保育有效期間9年，
    於79年5月31日屆滿，並非永久安置，且被告甲○○與原告
    於屆滿後亦未續定承諾書。再依該承諾書第2條約定：「果
    木樹面積為保育面積10%，惟保安林地僅得種植喬木果樹。
    竹林（果樹）栽植之種類、株數、期限及栽植之方法：孟宗
    竹300株、蘋果150株、梨80株」，孟宗竹備註欄載明簽約前
    之60年4月已種植300株，故林地應有300株30年期以上之孟
    宗竹，惟目前系爭假3-1、3-2、3─3地號林地僅有蘋果樹6
    株、梨樹卻有600株，另種植李樹20株、水蜜桃樹400株，並
    將原有孟宗竹全數剷除，原告並未同意改種果樹。又依該承
    諾書第16條約定：「保育人有左列各款情事之一者，應即終
    止其保育工作，並將保育林地承諾書無條件交還大甲處，並
    不得要求第10及第11條之承採權：(4)越界栽植或擅在林地內
    搭建房屋者」，而被告甲○○在系爭假3-1、3-2、3─3林地
    搭建水塔及工寮。被告甲○○所為，已違反上開約定，依約
    得終止保育關係，並以起訴狀繕本之送達作為向被告甲○○
    終止保育關係之意思表示。爰本於所有物返還暨除去妨害請
    求權，請求被告將地上物拆除或剷除，返還系爭林地予原告
    。再系爭林地租約既已終止，被告甲○○無權占有系爭林地
    ，受有相當於租金以鄰地即臺中縣和平鄉○○段12 地號土
    地公告現值每平方公尺50元乘以面積之年息5%之不當得利，
    每年41,750元，原告併請求之。並聲明：(一)被告丁○○、乙○○應將坐落如附圖一所示台中縣和平鄉大甲溪事業區第65
    林班假2─1、2─2、2─3地號編號Ａ所示面積1.7432 公頃
    林地上編號Ｂ、Ｃ所示面積各為0.0268、0.015公頃之工寮
    、編號Ｅ所示水塔1座均拆除及地上果樹等作物剷除，並將
    上揭林地均返還原告；(二)被告甲○○應將坐落如附圖二所示
    台中縣和平鄉大甲溪事業區第65林班假3─1、3─2、3─3地
    號編號Ｆ、Ｇ所示面積各1.6866、0.5276公頃林地上編號Ａ
    、Ｃ、Ｄ、Ｅ所示面積長寬各為11.6、7.5公尺；10.9、6公
    尺；14.4、4.5公尺；10.2、7.5公尺之工寮、編號Ｈ、Ｉ、
    Ｊ所示水塔3座均拆除及地上果樹等作物剷除，並將上揭林
    地均返還原告；(三)被告丁○○、乙○○應自起訴狀繕本送達
    翌日起至返還上開林地日止，按年給付原告25,000元；(四)被
    告甲○○應自起訴狀繕本送達翌日起至返還上開林地日止，
    按年給付原告41,750元。
三、被告部分：
(一)被告丁○○、乙○○抗辯：被告丁○○於保育期限屆滿後並
    未續定切結書。惟當時係林務局叫其種蘋果及水梨。系爭林
    地原為被告丁○○之夫與被告乙○○一起種植，有收成均分
    ，於被告丁○○之夫死亡後，因無法耕作，就交由被告乙○○種植。系爭林地上之工寮原來就有了，水塔則為被告乙○○所搭建。並聲明：原告之訴駁回。
(二)被告甲○○抗辯：其原為林務局之員工，應受到永久性安置
    ，系爭承諾書之有效期間被刪除，是永久性安置。孟宗竹亦
    非其剷除的，且林務局曾同意若孟宗竹種不活，可以改種果
    樹。系爭林地上之水塔及工寮係其向林務局申請，經核准後
    才搭建。並聲明：原告之訴駁回。
四、兩造不爭執之事實：
(一)原告為坐落台中縣和平鄉大甲溪事業區第65林班地之管理機
    關，其中假2-1、2-2、2-3地號林地經原告林管處組織變更
    前之台灣省政府農林廳林務局東勢林區管理處交由被告丁○○栽植保育，並簽有「林地、工寮及地上物之保育切結書」
    ，約定保育有效期間自87年3月9日起至92年3月8日，必要時
    得再予延長重新訂立切結書。
(二)坐落台中縣和平鄉大甲溪事業區第65林班假3-1、3─2、3─
    3地號林地經原告東勢林管處組織合併前之台灣省政府農林
    廳林務局大甲林區管理處交由被告甲○○栽植保育，並簽有
    「林務局大甲林區管理處安置榮民竹林保育承諾書」。
五、得心證之理由：
(一)被告丁○○、乙○○部分：
    兩造厥有爭執者，為兩造間就系爭林地仍否有租賃關係存在
    ？查：
１、原告主張其為坐落台中縣和平鄉大甲溪事業區第65林班地之
    管理機關，其中假2-1、2-2、2-3地號林地土地上有被告乙○○占用之工寮、水塔及地上果樹等作物之事實，業據原告
    提出保育位置圖、台灣省政府農林廳林務局函、切結書、查
    對紀錄表、現況照片、土地登記謄本及實測圖為證，被告乙○○對原告所呈如附圖一所示所測出其占用面積、範圍及地
    上物等情復均不爭執。被告丁○○、乙○○雖以前詞置辯。
    然查：原告主張：被告丁○○簽有「林地、工寮及地上物
    之保育切結書」，約定保育有效期間自87年3月9日起至92年
    3 月8日止，並約定必要時得再予延長重新訂立切結書，業
    據原告提出上開切結書為證，復據被告丁○○對於保育期限
    屆滿後並未續定切結書一節所不爭執。雖被告乙○○提出保
    育人陳育民即被告丁○○之夫所立之保育承諾書，然該保育
    承諾書業早已逾有效期間，且為保育人陳育民於生前所立，
    而系爭林地於保育人陳育民死亡後，業由被告丁○○續立切
    結書，該舊有之保育承諾書自不得憑認被告丁○○、乙○○
    就系爭林地現仍有租賃關係存在。則被告丁○○所簽立之切
    結書，既已逾有效期間，且復未續定切結書，被告丁○○、
    乙○○就系爭林地自已無租賃關係存在。、原告主張依系
    爭切結書第2條約定：「果木樹面積為保育面積30%，惟保安
    林地僅得種植喬木果樹，竹樹（果樹）栽植之種類、株數、
    期限及栽植方法如左：孟宗竹133株、梨66株、蘋果66株」
    ，孟宗竹備註欄載明簽約前之58年12月已種植133株，60年4
    月就死亡之株數應補植至133株，因此林地上應有133株30年
    期以上之孟宗竹，然系爭假2-1、2-2、2-3林地目前有蘋果
    樹4株、梨樹有500株，另種植李樹3株、水蜜桃樹60株，並
    將原有孟宗竹133株全數剷除；系爭切結書第8條約定：「保
    育人不得藉任何理由將所結書之保育林地轉讓他人或抵押借
    款」，惟被告丁○○將系爭假2- 1、2-2、2-3地號林地交予
    被告乙○○使用；系爭切結書第12條並約定：「保育人有左
    列各款情事之一者，應即終止其保育工作，並將保育林地切
    結書無條件交還東勢處，並不得要求第6及第7條之承採權：
    (3)越界栽植或擅在林地內搭建房屋者」，而被告丁○○在系
    爭假2-1、2-2、2-3林地搭建水塔1個及工寮等情，業據原告
    提出上開保育位置圖、台灣省政府農林廳林務局函、查對紀
    錄表、現況照片及實測圖為證。雖被告乙○○提出現場照片
    ，用以證明系爭林地上仍植有孟宗竹。惟被告丁○○就其所
    辯：係林務局叫其種蘋果及水梨云云，並無法提出證明，依
    民事訴訟法第277條前段：當事人主張有利於己之事實者，
    就其事實有舉證之責任之規定，已難認其此部分之抗辯為真
    實。且被告丁○○並自陳：系爭林地於其夫死亡後，因無法
    耕作，就交由被告乙○○種植等語；被告乙○○亦自陳：系
    爭林地上有工寮及水塔等語。故亦可認被告丁○○違反切結
    書第2條及第8條約定事項，且擅在林地內搭建房屋，原告亦
    得依上開切結書第12條第3、4款之約定，終止租賃關係。原
    告並以起訴狀繕本之送達作為向被告丁○○終止保育關係之
    意思表示。更難認被告丁○○及乙○○就系爭林地有租賃關
    係存在。另系爭林地既已由被告丁○○轉讓予被告乙○○使
    用，被告乙○○因受轉讓即取得系爭林地上工寮拆除之事實
    上處分權，及就其所搭水塔及所植果樹等作物有拆除及剷除
    之權限。被告丁○○就系爭林地既已轉讓予被告乙○○使用
    ，其就系爭林地上工寮即無拆除之事實上處分權，且就被告
    乙○○所搭水塔及被告乙○○所植果樹等作物亦無拆除及剷
    除之權限。按所有人對於無權占有或侵奪其所有物者，得請
    求返還之。對於妨害其所有權者，得請求除去之，民法第
    767條定有明文。本件被告乙○○既無權占有原告所有系爭
    林地。原告本於所有物返還暨除去妨害請求權，請求被告丁○○及乙○○將地上物拆除或剷除，返還系爭林地予原告，
    聲明求為被告丁○○、乙○○應將坐落如附圖一所示台中縣
    和平鄉大甲溪事業區第65林班假2─1、2─2、2─3地號編號
    Ａ所示面積1.7432公頃林地上編號Ｂ、Ｃ所示面積各為0.02
    68、0.015公頃之工寮、編號Ｅ所示水塔1座均拆除及地上果
    樹等作物剷除，並將上揭林地均返還原告之判決，即於被告
    乙○○應將坐落如附圖一所示台中縣和平鄉大甲溪事業區第
    65林班假2─1、2─2、2─3地號編號Ａ所示面積1.7432公頃
    林地上編號Ｂ、Ｃ所示面積各為0.0268、0.015公頃之工寮
    、編號Ｅ所示水塔1座均拆除及地上果樹等作物剷除，並將
    上揭林地均返還原告之範圍內為有理由，應予准許，逾此範
    圍之請求，即屬無據，應予駁回。
２、次按無法律上之原因受有利益，而致他人受損害者，應返還
    其利益，民法第179條前段定有明文；又城市地方房屋之租
    金，以不超過土地及其建築物申報總價年息10%為限，土地
    法第97條第1項亦有明文。再土地法第97條關於房屋及基地
    計收租金之規定，於損害賠償事件雖非當然一體適用，然亦
    未嘗不可據為計算賠償之標準，最高法院著有49年度台上字
    第1230號判例足資參照。如前所述，系爭林地僅為被告乙○○占用中，則其於系爭租約終止後，猶占用系爭林地，為無
    權占用系爭林地而受有利益，並致原告受有損害，原告僅得
    對被告乙○○請求返還利益。而雖系爭林地位於台中縣和平
    鄉大甲溪事業區第65林班地，非城市地方。惟系爭林地既較
    城市地方偏遠，自應受土地法第97條第1項規定之限制。基
    此說明，原告應僅可請求被告乙○○給付其占用範圍按系爭
    林地申報總價年息10%以內計算相當於租金之不當得利。再
    查本件系爭林地乃未登錄地，而其鄰近已登錄地即臺中縣和
    平鄉○○段12地號89年7月申報地價為14元，有原告提出之
    土地登記謄本可參。而系爭林地乃位於台中縣和平鄉大甲溪
    事業區第65林班地，地處偏遠，且被告乙○○占用系爭林地
    乃供種植果樹等情，亦有前開現況照片在卷可憑。是本院斟
    酌系爭林地坐落之位置偏遠，及被告乙○○將占用林地供種
    植果樹等原告所受損害及被告乙○○所得之利益等一切情狀
    ，認原告主張以占用面積以公告現值乘以面積之年息5%計算
    不當得利云云，尚屬無據，實應以被告乙○○占用範圍系爭
    林地申報總價年息3%計算相當於租金之不當得利，始為合理
    。從而，原告依不當得利之法律關係，請求被告乙○○自起
    訴狀繕本送達翌日即95年3月21日起至返還系爭林地日止，
    按占用範圍系爭林地申報總價年息3%計算相當於租金之不當
    得利按年給付以7,321〔17,432×14×3﹪＝7,321（元以下
    四捨五入）〕元計算之不當得利，即屬正當，應予准許。逾
    此範圍之請求，即無理由，應予駁回。
(二)被告甲○○部分：
    兩造厥有爭執者，亦為兩造間就系爭林地仍否有租賃關係存
    在？查：
１、原告主張其為坐落台中縣和平鄉大甲溪事業區第65林班地之
    管理機關，其中假3-1、3-2、3-3地號林地土地上有被告甲○○占用之工寮、水塔及地上果樹等作物之事實，業據原告
    提出上開保育位置圖、台灣省政府農林廳林務局函、承諾書
    、查對紀錄表、現況照片、土地登記謄本及實測圖為證，被
    告甲○○對原告所呈如附圖二所示所測出其占用面積、範圍
    及地上物等情復均不爭執。被告甲○○雖以前詞置辯。然查
    ：原告主張：被告甲○○簽有「林務局大甲林區管理處安
    置榮民竹林保育承諾書」，依與被告甲○○間之承諾書第19
    條約定，保育有效期間9年，於79年5月31日屆滿等情，固據
    其提出上開承諾書為據。又雖被告甲○○抗辯：其原為林務
    局之員工，應受到永久性安置，系爭承諾書之有效期間被刪
    除，是永久性安置云云，亦據其提出承諾書為憑，而原告對
    被告甲○○提出承諾書之真正，亦不爭執。雖可認原告提出
    之上開承諾書為舊有之承諾書，未能憑認兩造間現時之租賃
    關係若何。惟依被告甲○○提出之上開承諾書所示，第19條
    原乃約定：「本承諾書有效期間定九年，如有保育人成績優
    良得續定之。」而其中「有效期間定九年」之記載遭刪除，
    而於該承諾書第2條記載：「保育期限自民國八十四年十二
    月二十日起至八十五年六月三十日止」，該契約顯已約明兩
    造就系爭林地之租賃期間乃自84年12月20日起至85年6月30
    日止，被告上開抗辯：被告甲○○是永久性安置云云，自屬
    無據。則被告甲○○所簽立之承諾書，既已逾保育期間，且
    復未續定承諾書，被告甲○○就系爭林地自亦已無租賃關係
    存在。、原告主張依該承諾書第2條約定：「果木樹面積
    為保育面積10%，惟保安林地僅得種植喬木果樹。竹林（果
    樹）栽植之種類、株數、期限及栽植之方法：孟宗竹300株
    、蘋果150株、梨80株」，孟宗竹備註欄載明簽約前之60年4
    月已種植300株，故林地應有300株30年期以上之孟宗竹，惟
    目前系爭假3-1、3-2、3─3地號林地僅有蘋果樹6株、梨樹
    卻有600株，另種植李樹20株、水蜜桃樹400株，並將原有孟
    宗竹300株全數剷除，原告並未同意改種果樹。又依該承諾
    書第16條約定：「保育人有左列各款情事之一者，應即終止
    其保育工作，並將保育林地承諾書無條件交還大甲處，並不
    得要求第10及第11條之承採權：(4)越界栽植或擅在林地內搭
    建房屋者」，而被告甲○○在系爭假3-1、3-2、3─3林地搭
    建水塔及工寮等情，業據原告提出上開保育位置圖、台灣省
    政府農林廳林務局函、查對紀錄表、現況照片、承諾書及實
    測圖為證。雖兩造提出之上開承諾書有不同，然依被告甲○○提出之上開承諾書所示，除木樹面積為保育面積30%，
    孟宗竹備註欄載明簽約前之58年12月已種植300株，60年4月
    就死亡之株數應補植至300株，其第2條及第16條之其他約定
    內容均與原告提出之上開承諾書同。再雖被告甲○○提出臺
    灣省政府農林廳林務局函，用以證明系爭林地上孟宗竹非其
    剷除的，且林務局曾同意若孟宗竹種不活，可以改種果樹云
    云。然依該函所示，僅載有「梨山地區海拔為一九六四公尺
    ，不適宜種植孟宗竹。」之內容，並未能即認林務局同意被
    告甲○○改種其他果樹。被告甲○○就其上開所辯及系爭林
    地上之水塔及工寮係其向林務局申請，經核准後才搭建云云
    ，均未能舉證以實其說，依上開民事訴訟法第277條前段之
    規定，亦難認其此部分之抗辯為真實。故亦可認被告甲○○
    違反承諾書第2條約定事項，且擅在林地內搭建房屋，原告
    亦得依上開承諾書第16條第4、5款之約定，終止租賃關係。
    原告並以起訴狀繕本之送達作為向被告甲○○終止保育關係
    之意思表示。更難認被告甲○○就系爭林地有租賃關係存在
    。本件被告甲○○既無權占有原告所有系爭林地。原告本於
    所有物返還暨除去妨害請求權，請求被告甲○○將地上物拆
    除或剷除，返還系爭林地予原告，聲明求為被告甲○○應將
    坐落如附圖二所示台中縣和平鄉大甲溪事業區第65林班假3
    ─1 、3─2 、3─3地號編號Ｆ、Ｇ所示面積各1.6866、0.
    5276公頃林地上編號Ａ、Ｃ、Ｄ、Ｅ所示面積長寬各為11.
    6、7.5公尺；10.9、6公尺；14.4、4.5公尺；10.2、7.5公
    尺之工寮、編號Ｈ、Ｉ、Ｊ所示水塔3座均拆除及地上果樹
    等作物剷除，並將上揭林地均返還原告之判決，依上開民法
    第767條之規定，即屬正當，應予准許。
２、系爭林地被告甲○○既於系爭租約終止後，猶占用系爭林地
    ，為無權占用系爭林地而受有利益，並致原告受有損害，原
    告即得對被告甲○○請求返還利益。而雖系爭林地位於台中
    縣和平鄉大甲溪事業區第65林班地，非城市地方。惟系爭林
    地既較城市地方偏遠，自應受上開土地法第97條第1項規定
    之限制。基此說明，原告應僅可請求被告甲○○給付其占用
    範圍按系爭林地申報總價年息10%以內計算相當於租金之不
    當得利。再查本件系爭林地乃未登錄地，而其鄰近已登錄地
    即臺中縣和平鄉○○段12地號89年7月申報地價為14元，有
    原告提出之上開土地登記謄本可參。而系爭林地乃位於台中
    縣和平鄉大甲溪事業區第65林班地，地處偏遠，且被告甲○○占用系爭林地乃供種植果樹等情，亦有前開現況照片在卷
    可憑。是本院斟酌系爭林地坐落之位置偏遠，及被告甲○○
    將占用林地供種植果樹等原告所受損害及被告甲○○所得之
    利益等一切情狀，認原告主張以占用面積以公告現值乘以面
    積之年息5%計算不當得利云云，尚屬無據，實應以被告甲○○占用範圍系爭林地申報總價年息3%計算相當於租金之不當
    得利，始為合理。從而，原告依不當得利之法律關係，請求
    被告甲○○自起訴狀繕本送達翌日即95年1月24日起至返還
    系爭林地日止，按占用範圍系爭林地申報總價年息3%計算相
    當於租金之不當得利按年給付以9,300〔22,142×14×3﹪＝
    9,300（元以下四捨五入）〕元計算之不當得利，即屬正當
    ，應予准許。逾此範圍之請求，即無理由，應予駁回。
(三)原告陳明願供擔保，請准為假執行之宣告，就本判決原告勝
    訴部分，經核並無不合，爰酌定相當擔保金額准許之；至原
    告其餘假執行之聲請，則因其訴之駁回而失所依據，不應准
    許，應併駁回。
六、本件事證已臻明確，兩造其餘之陳述、攻擊防禦方法及舉證
    ，均對本判決之結果不生影響，爰不一一論述，亦附敘明。
七、訴訟費用負擔之依據：民事訴訟法第79條、第85條第1項前
    段。
中    華    民    國    95    年    9     月    26    日
                  民事第二庭    法  官  陳秋月
正本係照原本作成。
如對本判決上訴，須於判決送達後20日內向本院提出上訴狀。
中    華    民    國    95    年    9     月    26    日
                                書記官


司法院資訊處製作；財團法人民間司法改革基金會備份。
